臺灣高等法院刑事判決　　　　　　　　96年度上訴字第2770號
上　訴　人　臺灣基隆地方法院檢察署檢察官
被　　　告　甲○○
上列上訴人因被告違反毒品危害防制條例案件，不服臺灣基隆地
方法院96年度訴字第222號，中華民國96年5月31日第一審判決（
起訴案號：臺灣基隆地方法院檢察署96年度毒偵字第462 號；移
送併辦案號：96年度毒偵字第971 號），提起上訴，及臺灣基隆
地方法院檢察署檢察官移送併辦（96年度毒偵字第957號、第120
6 號、第 1419號、第1336號、第1357號、第1507號、第1617號）
，本院判決如下：
    主  文
原判決撤銷。
甲○○施用第一級毒品，累犯，處有期徒刑壹年。
    事  實
一、甲○○前因初犯及二犯施用毒品案件，經觀察、勒戒後，認
    均無繼續施用毒品之傾向，先、後於民國92年2 月21日、93
    年1 月8 日經釋放出所，並由臺灣基隆地方法院檢察署檢察
    官分別於92年2 月20日，以92年度毒偵緝字第12號為不起訴
    處分確定；於93年1 月7 日，以92年度毒偵字第1327號為不
    起訴處分確定。乃又三犯施用毒品案件，由臺灣基隆地方法
    院檢察署檢察官提起公訴，經臺灣高等法院於94年2 月3 日
    ，以93年度上訴字第3561號判決有期徒刑九月確定；因犯竊
    盜案件，經原審法院於93 年11 月29日，以93年度基簡字第
    905 號判決有期徒刑三月確定；因犯詐欺案件，經原審法院
    於94年7月20日，以94年度訴字第552號判決有期徒刑三月確
    定；因四犯施用毒品案件，由臺灣基隆地方法院檢察署檢察
    官提起公訴，經原審法院於94年8 月3 日，以94年度訴字第
    547 號判決有期徒刑八月確定。嗣其上開因三犯施用毒品案
    件經判處之徒刑九月、因犯竊盜案件經判處之徒刑三月、因
    犯詐欺案件經判處之徒刑三月，經原審法院於94年11月2 日
    ，以94年度聲字第967 號裁定應執行有期徒刑一年確定，並
    與上開因四犯施用毒品案件經判處之徒刑八月合併計算執行
    期間，94年3月3日發監執行、95年9月4日執行完畢。乃甲○
    ○復基於反覆持續施用第一級毒品海洛因之犯意，自96 年1
    月9 日下午4 時起至同年5 月21日中午12時止，在基隆市安
    樂區○○○街122之3號住處、基隆市區之公廁等處，將稀釋
    後之海洛因置入注射針筒再持以施打血管，藉以施用第一級
    毒品海洛因，平均 1日施用1至2次。嗣於附表所示之時、地
    為警查獲，並採尿送驗後查悉上情。
二、案經基隆市警察局第四分局、第二分局移送臺灣基隆地方法
    院檢察署檢察官偵查起訴，暨臺灣基隆地方法院檢察署分別
    移送原審及本院併辦審理。
    理  由
一、認定犯罪事實所憑之證據及理由：
（一）被告甲○○於原審及本院審理時之自白。
（二）被告如附表所示為警查獲時所採集之尿液檢體，經分別送
      請臺灣檢驗科技股份有限公司、台灣尖端生技醫藥股份有
      限公司以氣相層析質譜儀法為確認檢驗之結果，均呈鴉片
      類、嗎啡（海洛因代謝後尿液檢出成份）陽性反應，此有
      濫用藥物尿液檢驗報告等在卷可稽（詳如附表所示），足
      見被告前開自白，與事實相符，堪可採信。
（三）被告前因初犯及二犯施用毒品案件，經觀察、勒戒後，認
      均無繼續施用毒品之傾向，先、後於92年2月21日、93 年
      1月8日經釋放出所，並由臺灣基隆地方法院檢察署檢察官
      分別於92年2 月20日，以92年度毒偵緝字第12號為不起訴
      處分確定；於93年1月7日，以92年度毒偵字第1327號為不
      起訴處分確定。又三犯施用毒品案件，由臺灣基隆地方法
      院檢察署檢察官提起公訴，經臺灣高等法院於94年2月3日
      ，以93年度上訴字第3561號判決有期徒刑九月確定（已執
      畢，詳前述）；因四犯施用毒品案件，由臺灣基隆地方法
      院檢察署檢察官提起公訴，經原審法院於94年8月3日，以
      94年度訴字第547 號判決有期徒刑八月確定（已執畢，詳
      前述），此有臺灣高等法院被告前案紀錄表、前揭不起訴
      處分書、刑事判決在卷可稽，可證被告於觀察、勒戒執行
      完畢釋放後，5 年內再犯毒品危害防制條例第10條之罪。
（六）綜上調查結果，被告犯行堪予認定。
二、論罪之理由：
（一）核被告所為係犯毒品危害防制條例第10條第1 項之施用第
      一級毒品罪。被告持有第一級毒品海洛因之低度行為，應
      為施用第一級毒品之高度行為所吸收，不另論罪。
（二）被告前後多次施用第一級毒品海洛因之犯行，均時間密接
      ，且依社會通念，復足可認為係基於一個意思決定所為之
      具有反覆性及延續性之行為，乃學理上所稱之「集合犯」
      ，應僅成立一罪。按刑事法若干犯罪行為態樣，本質上原
      具有反覆、延續實行之特徵，立法時既予特別歸類，定為
      犯罪構成要件之行為要素，則行為人基於概括之犯意，在
      密切接近之一定時、地持續實行之複次行為，倘依社會通
      念，於客觀上認為符合一個反覆、延續性之行為觀念者，
      於刑法評價上，即應僅成立一罪。學理上所稱「集合犯」
      之職業性、營業性或收集性等具有重複特質之犯罪均屬之
      ，例如經營、從事業務、收集、販賣、製造、散布等行為
      概念者是（最高法院95年度臺上字第1079號判決意旨參照
      ）。查毒品有高度之濫用性；即一方面因「耐藥性」的影
      響，導致行為人必須逐漸增加施用劑量，方能達成其主觀
      之相同效果；他方面則因「生理依賴性」及「心理依賴性
      」的影響，導致行為人對毒品產生強烈渴求。據此可知，
      施用毒品之行為本身，顯然具有反覆性及延續性之特徵；
      準此，「持續多次施用」應屬此類犯罪之常態，倘認此為
      數行為，並對之為數罪評價，則恐與刑罰之過度評價禁止
      原則相悖，並有違憲法所揭櫫之比例原則。經查，被告施
      用第一級毒品海洛因犯行，自96年1月9日起至96年5 月21
      日止，以每天1至2次之頻率施用海洛因，業據被告供陳在
      卷，參諸被告前有多次施用毒品之前科以觀，被告此揭自
      白應堪採信，被告施用海洛因，時間密接，本質上即具有
      反覆、延續實行之特徵，揆諸前揭說明，應論以集合犯之
      包括一罪。
（三）又除被告96年1 月9 日下午4 時許施用海洛因之事實經檢
      察官起訴外，其餘被告施用海洛因之犯罪事實，雖未起訴
      ，而據檢察官分別函請原審及本院併案審理（併案偵查案
      號詳如附表所示），此部分核與起訴之事實有實質上一罪
      關係，亦為起訴效力所及，自為本院審判範圍，併予敘明
      。
（四）被告曾有如上開事實欄所載之犯罪科刑及刑之執行情形，
      此有臺灣高等法院被告前案紀錄表在卷可稽，其於有期徒
      刑執行完畢後， 5年以內，故意再犯本件有期徒刑以上之
      罪，為累犯，應依刑法第47條第1項規定，加重其刑。
三、撤銷原判及科刑之理由：
（一）原審予以論罪科刑，固非無見，惟原審未及就檢察官上開
      併辦審理，尚有未洽，檢察官執此提起上訴為有理由，爰
      由本院就原判決撤銷改判。
（二）爰審酌被告犯罪之動機、吸食頻率、曾有施用毒品之前科
      仍不知戒除，惟慮及其犯後坦承犯行、所犯乃戕害自己身
      心健康，尚未危及他人等一切情狀，量處如主文第二項所
      示之刑，以資警懲。
據上論斷，應依刑事訴訟法第369條第1項前段、第364條、第299
條第1項前段，毒品危害防制條例第10條第1項，刑法第11條前段
、第47條第1項，判決如主文。
本案經檢察官蔡薰慧到庭執行職務
中　　華　　民　　國　　96　　年　　8 　　月　　9 　　日
　　　　　　　　　刑事第十二庭  審判長法　官 蔡永昌
　　　　　　　　　　　　　　　　　　  法　官 施俊堯
　　　　　　　　　　　　　　　　　　  法　官 王梅英
以上正本證明與原本無異。
如不服本判決，應於收受送達後十日內向本院提出上訴書狀，其
未敘述上訴之理由者並得於提起上訴後十日內向本院補提理由書
（均須按他造當事人之人數附繕本）。
                                      書記官 顧哲瑜
中　　華　　民　　國　　96　　年　　8 　　月　　10　　日
附錄：本案論罪科刑法條全文
毒品危害防制條例第10條
施用第一級毒品者，處 6 月以上 5 年以下有期徒刑。
施用第二級毒品者，處 3 年以下有期徒刑。
附表：
┌──┬──────┬─────────┬──────────────┬─────────┐
│編號│查 獲 時 間 │查獲原因 及 地點  │驗    尿    結    果        │備             註 │
├──┼──────┼─────────┼──────────────┼─────────┤
│ 1  │96年1月10日 │依毒品危害防制條例│鴉片類陽性反應（臺灣檢驗科技│本案起訴部分      │
│    │凌晨零時15分│第25條規定通知到場│股份有限公司96年2月1日濫用藥│                  │
│    │            │採尿送驗。        │物尿液檢驗報告及基隆市警察局│                  │
│    │            │                  │第四分局尿液採驗人尿液檢體採│                  │
│    │            │                  │集送驗紀錄表各1 紙，見毒偵字│                  │
│    │            │                  │第462號卷第7、8頁）         │                  │
├──┼──────┼─────────┼──────────────┼─────────┤
│ 2  │96年3月22日 │依同條例第25條規定│鴉片類陽性反應（臺灣檢驗科技│臺灣基隆地方法院檢│
│    │下午5時30分 │通知到場採尿送驗。│股份有限公司96年4 月12日濫用│察署檢察官以96年度│
│    │            │                  │藥物尿液檢驗報告及基隆市警察│毒偵字第971 號移送│
│    │            │                  │局第二分局尿液採驗人尿液檢體│原審併辦。        │
│    │            │                  │採集送驗紀錄表各1 紙，見毒偵│                  │
│    │            │                  │字第971號卷第10、11頁）     │                  │
├──┼──────┼─────────┼──────────────┼─────────┤
│ 3  │96年3月28日 │為警在基隆市中山區│嗎啡陽性反應（台灣尖端先進生│臺灣基隆地方法院檢│
│    │下午9時許   │復興區11號地下一樓│技醫藥股份有限公司96年4 月10│察署檢察官以96年度│
│    │            │查獲，經警採尿送驗│日濫用藥物檢驗報告及臺北市政│毒偵字第957 號移送│
│    │            │。                │府警察局偵辦毒品案件尿液檢體│本院併辦。        │
│    │            │                  │委驗單各1紙，見毒偵字第957號│                  │
│    │            │                  │卷第10、11頁）              │                  │
├──┼──────┼─────────┼──────────────┼─────────┤
│ 4  │96年4月9日下│為警於臺北縣萬里鄉│鴉片類陽性反應（台灣檢驗科技│臺灣基隆地方法院檢│
│    │午9時15分許 │瑪鋉路162號旁查獲 │股份有限公司96年5 月14日濫用│察署檢察官以96年度│
│    │            │，經警採尿送驗。  │藥物尿液檢驗報告及臺北縣政府│毒偵字第1617號移送│
│    │            │                  │警察局海山分局毒品危害防制條│本院併辦。        │
│    │            │                  │例被移送姓名及代碼對照表各 1│                  │
│    │            │                  │紙，見毒偵字第1617號卷第14、│                  │
│    │            │                  │15頁）                      │                  │
├──┼──────┼─────────┼──────────────┼─────────┤
│ 5  │96年4月25日 │為警在基隆市○○路│鴉片類陽性反應（臺灣檢驗科技│臺灣基隆地方法院檢│
│    │下午5時30分 │320號查獲，經警採 │股份有限公司96年5 月21日濫用│察署檢察官以96年度│
│    │許          │尿送驗。          │藥物尿液檢驗報告及基隆市警察│毒偵字第1357號移送│
│    │            │                  │局第二分局尿液採驗人尿液檢體│本院併辦。        │
│    │            │                  │採集送驗紀錄表各1 紙，見毒偵│                  │
│    │            │                  │字第1357號卷第9、10頁）     │                  │
├──┼──────┼─────────┼──────────────┼─────────┤
│ 6  │96年5月3日中│為警在基隆市遠東戲│嗎啡陽性反應（台灣尖端先進生│臺灣基隆地方法院檢│
│    │午12時許    │院附近因竊盜另案查│技股份有限公司96年5 月11日濫│察署檢察官以96年度│
│    │            │獲，經警採尿送驗。│用藥物檢驗報告及基隆市警察局│毒偵字第1206號移送│
│    │            │                  │第一分局偵辦毒品案件尿液檢體│本院併辦。        │
│    │            │                  │對照表各1 紙，見毒偵字第1206│                  │
│    │            │                  │號卷第8、9頁）              │                  │
├──┼──────┼─────────┼──────────────┼─────────┤
│ 7  │96年5月17日 │為警在基隆市○○街│嗎啡陽性反應（台灣尖端先進生│臺灣基隆地方法院檢│
│    │下午3時30分 │2號前因竊盜另案查 │技股份有限公司96年5 月31日濫│察署檢察官以96年度│
│    │許          │獲，經警採尿送驗。│用藥物檢驗報告及基隆市警察局│毒偵字第1507號移送│
│    │            │                  │第三分局偵辦毒品案件尿液檢體│本院併辦。        │
│    │            │                  │對照表各1 紙，見毒偵字第1507│                  │
│    │            │                  │號卷第8、9頁）              │                  │
├──┼──────┼─────────┼──────────────┼─────────┤
│ 8  │96年5月19日 │因竊盜另案為警通知│嗎啡陽性反應（台灣尖端先進生│臺灣基隆地方法院檢│
│    │中午12時許  │到場，經其同意採尿│技股份有限公司96年6月1日濫用│察署檢察官以96年度│
│    │            │送驗。            │藥物檢驗報告及基隆市警察局第│毒偵字第1336號移送│
│    │            │                  │二分局偵辦毒品案件尿液檢體對│本院併辦。        │
│    │            │                  │照表各1紙，見毒偵字第1336 卷│                  │
│    │            │                  │第4、5頁）                  │                  │
├──┼──────┼─────────┼──────────────┼─────────┤
│ 9  │95年5月21日 │在基隆市仁愛區忠三│嗎啡陽性反應（台灣尖端先進生│臺灣基隆地方法院檢│
│    │下午1時30分 │路遠東戲院前，因毒│技股份有限公司96年5 月31日濫│察署檢察官以96年度│
│    │許          │品另案緝獲，並採尿│用藥物檢驗報告及基隆市警察局│毒偵字第1419號移送│
│    │            │送驗。            │第一分局偵辦毒品案件尿液檢體│本院併辦。        │
│    │            │                  │對照表各1 紙，見毒偵字第1419│                  │
│    │            │                  │號卷第8、9頁）              │                  │
└──┴──────┴─────────┴──────────────┴─────────┘
